臺灣高等法院民事裁定　　　　　　　　 100年度非抗字第78號
再　抗告人　得盛營造股份有限公司
法定代理人　曾盛雄
代　理　人　林添進律師
上再抗告人與相對人德寶營造股份有限公司間公司重整事件，再
抗告人對於中華民國99年12月27日臺灣臺北地方法院99年度整抗
字第6號所為裁定提起再抗告，本院裁定如下：
    主  文
再抗告駁回。
再抗告程序費用由再抗告人負擔。
    事實及理由
一、按抗告法院之裁定除以抗告不合法而駁回者外，對於抗告法
    院之裁定再為抗告，僅得以其適用法規顯有錯誤為理由，非
    訟事件法第45條第3項定有明文。而所謂適用法規顯有錯誤
    ，係指原法院本其取捨證據之職權所確定之事實適用法規顯
    有錯誤而言，不包括認定事實不當或理由不備之情形在內。
    復依非訟事件法第46條準用民事訴訟法第495條之1第2項、
    第469條之1規定，以民事訴訟法第469條各款以外之事由再
    為抗告，須經再抗告法院之許可，而該許可，以從事法之續
    造、確保裁判之一致性或其他所涉及之法律見解具有原則上
    重要性者為限，否則其再為抗告自非合法。
二、本件再抗告人於原法院聲請意旨略以：相對人有下列情事變
    遷致不能執行重整計畫：(一)業務狀況方面：相對人於重整計
    畫書所提之在建工程大部分均無法實現，至96年中僅剩約一
    半案量，97年僅剩CL304標及海光一村兩案，且損害在持續
    擴大中，如交通部高速公路局大林段第511、521、531標均
    被高工局終止契約並沒收履約保證金（竹企桃園新臺幣(下
    同)2,666萬9,250元、日盛敦化1億4,841萬3,454元、彰化吉
    成1億1,640萬元、大眾台北1億2,491萬4,657元）；又相對
    人公司員工從95年12月底之288人已減縮至目前不到10人，
    除產生員工失業問題外，並已無力發放薪資，窘於營業，顯
    見相對人重建計畫書稱可培養新生代具成本及經營整體觀念
    之工地負責人之情形，無法落實；另相對人多次被政府機關
    取消投標資格，並因無法提出無退票紀錄等投標必要文件，
    而無能力投標其他政府公共工程及私人機構工程。(二)財務狀
    況方面：相對人營運持續虧損，至96年6月30日負債總額已
    超過資產總額達21億1,459萬2,000元，亦無現金可提領或其
    他財產可供變現以實現保留盈餘，連企業基本存續之必要費
    用均無力支出，且相對人原有股東、董事自裁定重整至今未
    再投入自有資金以供公司週轉，更無募集新股東、新資金使
    公司恢復營運，向債權銀行之借款不僅無法減少，並因承攬
    之工程遭業主終止契約，使各債權銀行將相對人之借款列入
    轉銷呆帳等（土地銀行4億99萬6,000元、臺灣3億556萬3,00
    0元銀行、合作金庫1億6,532萬2,000元、日盛銀行1億4,848
    萬4,000元、彰化銀行1億2,078萬5,000元、兆豐銀行8,050
    萬1,000元），而無重整計畫書所稱相對人資金取得後，更
    有資源處理公司後續收尾修繕及保固作業，有利工程結案並
    快速降低借款額之情形。另相對人預計收尾工程款迄今收回
    有限，且大部分均被抵銷損害或無法領款，工程合約受業主
    終止契約，協力廠商已無業務可承接、亦無法受償，而無相
    對人稱各工程陸續推動專款專用後，各協力廠商可取得及時
    之資金報酬，有助建立雙方互信之基礎。(三)相對人重整計畫
    書所稱在建工程業經大部分業主終止契約並沒收履約保證金
    ，致其負債大幅增加，又無資格、能力取得其他政府公共工
    程及私人機構工程，因此無營業收入可償還負債，且其從業
    員工絕大部分已離職，現已無法防止員工大量失業之問題，
    協力廠商亦因無次承攬工程可承接和舊工程款遲遲無法回收
    ，已另自謀生路。如任重整人繼續拖延重整程序，每日無事
    坐領高薪，將使相對人剩餘資產縮水，對股東及債權人而言
    實係無端受重大損害。相對人已無重整更生之可能，爰依公
    司法第306條第3項、第307條第2項規定，聲請終止相對人重
    整程序，並宣告其破產等語。
三、原法院合議庭以：第一審法院依公司法第307條第1項之規定
    ，徵詢經濟部、行政院金融監督管理委員會（下稱金管會）
    、行政院金融監督管理委員會證券期貨局(下稱證期局)、臺
    灣證券交易所股份有限公司(下稱證交所)、內政部營建署(
    下稱營建署)等，認：
  1.經濟部表示經派員訪查(1)公司現況：據該公司董事長賴悅顏
    先生說明，該公司由於93年間因台南機場及彰化師大地下停
    車場工程案遭到停權，並於95年6月1日因存款不足遭退票，
    及後續無法承包新的工程，是以95年12月19日經裁定准予重
    整後，公司致力於在建工程之去化及重整債權之清償。未完
    工程案數由重整裁定時的15個專案，迄至目前未完工僅剩1
    個專案，在建工程完成逾36.7億，清償金額達2.15億。(2)該
    公司重整裁定時員工為288人（正職員工152人，約僱工136
    人），現有員工98人（外勞佔30人），該公司未來如能依重
    整計畫書確實執行，應有助於重整。至於該公司應否終止一
    節，因涉資金、財務及資產等因素，本部無法進一步評估（
    見原法院95年度整字第2號卷【另送本院聲請終止重整部分
    卷，下稱2號卷】第47頁反面）。
  2.金管會則函覆稱：(1)本會證券期貨局先前對德寶營造公司重
    整計畫表示之意見結論略為：該公司所提重整方案，似過於
    簡略；償債計畫方面，尚難稱具體，且須視未來實際營運狀
    況及各債權人意願，因此，是否有合理之預估基礎以支持重
    整之價值及可能，有待相對人提出具體資料佐證。(2)據日正
    聯合會計師事務所劉昇昌及陳儷文會計師查核簽證該公司97
    年度及98年上半年度財務報告顯示該司稅後損益雖自98年第
    2季轉為正數，惟現金部位仍顯不足，並出具該公司未來是
    否繼續經營需視重整計畫能否有效執行即能否取得足夠營運
    資金而定，其繼續經營能力仍存有重大疑慮之意見。(3)綜前
    所述，德寶營造公司截至98年上半年度，本業轉虧為盈，惟
    公司淨值仍呈負值，本案是否有重整價值，請貴院卓酌(見2
    號卷第48頁至第50頁反面)。
  3.證交所則未便表示意見(見2號卷第47頁)。
  4.營建署函覆無意見（見2號卷第50頁）。
    且依相對人提出經法院認可之重整計畫書內容，係於在建工
    程之去化、重整債權之清償，同時致力於業務維持及債權回
    收及爭議處理等情，則依相對人於98年6月10日所出具之重
    整計畫執行報告顯示（見2號卷第24頁至第31頁），相對人
    於重整裁定後之執行情形：
  1.關於在建工程、存量及員工人數部分：相對人於重整裁定時
    未完工案數為15個、在建存量49億4,710萬7,939元、存量比
    例100%、員工總人數288人，執行至98年5月止之未完工案數
    1個、在建存量3億9,570萬2,818元、存量比例8%、員工總人
    數98人。
  2.在建工完成情形：相對人於重整裁定時在建存量，加上業主
    追加或物調部分，並另扣除目前在建存量、業主終止合約或
    追減部分，總計相對人於重整期間計完成在建存量約35億4,
    523萬2,000元。
  3.保證解除情形：相對人於重整裁定時之保證為18億5,397萬4
    ,000元，迄至98年6月止保證餘額為7億283萬8,000元，並扣
    除因業主求償轉借款3億6,552萬7,000元後，相對人於重整
    期間計解除保證7億8,560萬9,000元。
  4.資產重評價及清理處分情形：
  (1)土地及房屋處分：受南區國稅局禁止處分影響，現已依重整
    計畫及相關法規爭取解除。
  (2)施工機具設備：置放漢泰之資產，於97年出售予錕達企業、
    誼山起重兩家公司，合計共1,094萬（含稅），目標達成率1
    00%；另96年7月至98年2月間就置放漢泰以外之資產出售金
    額累計2,402萬元（含稅），目標達成率100%。
  (3)收尾收款情形：公司於96年7月間提出重整計畫時之收款目
    標10億9,000萬元，迄98年5月31日止之實際收款金額為2億
    8,694萬1,000元，而剩餘收款目標為8億305萬9,000元（主
    要目標包括C362標工程款及保留款訴訟3.2億元及高屏大橋
    工程款訴訟2.5億元）。
  (4)擔保品處理情形：96年1月至97年12月間，擔保品取回目標1
    億1,665萬5,000元，迄今實際解除金額1億1,722萬7,000元
    ，達成百分比為100%。另98年1月至98年6月間，擔保品取回
    目標2,926萬8,000元，迄今實際解除金額4,935萬4,000元，
    達成百分比為168.63%。是擔保取回處理情形符合重整計畫
    進度。
  5.重整債權及重整債務清償情形：
  (1)重整債權部分：重整計畫於97年6月5日、98年4月3日更正裁
    定確定，甲案每季清償乙次，視當季收尾收款金額扣除公司
    營運週轉金而定。經檢討第1次、第2次各清償1/12，第3次
    、第4次各清償1/6，餘未清償1億3,977萬2,074元預計於98
    年7月底前清償完畢。而重整債權之甲案應清償金額為2億3,
    719萬9,824元，已清償金額9,702萬1,105元，清償比率近1/
    2。至於其於重整債權乙、丙、丁、戊案之償債計畫，則尚
    未開始清償。
  (2)重整債務部分：在建工程補不足之重整計畫目標1億7,900萬
    元，已執行金額1億7,958萬2,000元，達成比率為100%，而
    在建工程目前僅餘CL304標，依收支規畫應可自給自足，後
    續無需求，合於計畫。營業費用之重整計畫目標4,958萬3,0
    00元，已執行金額4,158萬6,000元，達成比率84%，合於計
    畫。保固支出之重整計畫目標3,451萬7,000元，已執行金額
    4,670萬1,000元，達成比率132%，而保固支出統計97年1月
    至98年5月間，計畫列2,500萬元/年，因前期保固工程多，9
    7年預計3,600萬元並逐年遞減，98年預計2,000萬元，前6個
    月每月200萬元，至98年5月共計4,600萬元，尚符計畫。
  6.因認相對人自95年12月19日准予重整、97年6月5日認可重整
    計畫起，縱不如重整債權人之預期，然尚非顯無重整之可能
    或必要，且相對人亦已依重整計畫核實清償重整債權之甲案
    ，並開始進行清償重整債權乙案部分，逐漸降低其重整債權
    之負擔，相對人於重整計畫之進行尚無任何情事變更或有正
    當理由致不能執行之情形，且相對人財務費用之收支尚能自
    給自足，無須對外舉債，其於在建工程去化完畢，藉此清理
    價值資產及收回擔保品以為重新評價，復就重整債權及重整
    債務為合理處分後，應足改善相對人公司體質及營運價值而
    增加其經營規模，即得重新繼續對外承攬工程以增加公司營
    業收入，提高其償債能力，儘速促成公司重建更生之目的。
    另金管會就相對人公司97年度及98年上半年度財務狀況及經
    營結果之分析（見2號卷第48頁反面至第49頁）：1.財務狀
    況：該公司淨值已為負數，出現資產不足抵償負債，且帳列
    高額應收帳款。惟依所附簡明資產負債表及財務比率分析表
    所載，相對人於重整期間公司淨值負數情形略有減少約1億1
    , 287萬3,000元，且流動比率及負債占資產比率亦稍有改善
    情形。2.營業收入及獲利能力：該公司97年度營業收入雖較
    96年同期下降，惟98年上半年度營業收入較97年同期增加，
    且營業損益及每股盈餘轉為正數。3.現金流量：該公司已逐
    漸自營運活動獲取營運資金挹注，並開始償還應付重整債權
    等。相對人公司於重整期間雖無大幅明顯改善情形，但仍有
    漸趨好轉現象，且無持續惡化情況，其並得透過本業之營業
    收益自行支付營業成本，維持公司基本正常運作，致公司每
    股盈餘轉虧為盈，以逐步累積公司之現金流量，而得提高其
    償債能力。基此，相對人於重整期間內依重整計畫執行結果
    ，公司財務狀況及營業既漸有好轉現象，並考量相對人公司
    、員工及重整債權人之利益後，相對人仍有重建更生之可能
    ，重整程序應繼續執行，非有情事變遷致不能繼續執行重整
    計畫或係屬顯無重整可能之情形，而無終止重整並宣告破產
    之必要，乃維持原法院駁回再抗告人終止重整之聲請。
四、本件再抗告意旨略以：相對人重整計畫書旨在「在建工程之
    去化，重整債權之清償，同時致力於業務維持及爭議處理」
    ，此固為重整公司之初期工作項目，然重整之最終目標，應
    按公司之營業狀況，依合理財務費用負擔標準，仍有經營之
    價值者，方有重建更生之可能。惟依相對人執行在建工程之
    去化情形，其完成在建工程逾36.77億元，卻僅清償債權約2
    .15億元，占全部負債60億元僅5.8%，即執行的結果毛利僅
    為5.8%，實際而言此工程均是虧損，而消耗所有債權人的利
    益，嚴重損害了債權人的權益，原法院認定相對人保證債務
    18.5億元，該期間解除7.85億元，均為枝末細節，且相對人
    負債33億722萬6,000元本息，已超過資產21億1,459萬2,000
    元，以相對人因信用破產而無新資、無新工程注入，所剩在
    建工程亦被取消合約，沒收保證金，並一再修正重整計畫，
    消耗公司殘值，一再的展延員工認股及增資計畫，此均為拖
    延手段情形下，與公司能否朝向重整方向前進，差距甚遠。
    本案應請法院通知相對人提出99年12月31日之財務報表，送
    請經濟部、營建署、金管會、證期局、證交所提出其專業的
    評估報告，再審核決定相對人是否仍有重整更生的可能云云
    。惟其係就抗告法院認定事實是否有錯誤為指摘（按相對人
    另於100年6月28日經第3次關係人會議重行審查可決再修正
    重整計劃，已另經第一審法院於100年7月15日裁定認可），
    核與適用法規是否顯有錯誤無涉，且亦無所涉及之法律見解
    具有原則上重要性之情事，再抗告意旨以原裁定有違反民事
    訴訟法第467條、第468條、第469條之情事提起再為抗告，
    為無理由，應予駁回。
五、據上論結，本件再抗告為無理由，爰裁定如主文。
中    華    民    國   100    年    11    月    15    日
                    民事第八庭
                        審判長法  官  許正順
                              法  官  鄭威莉
                              法  官  蘇芹英
正本係照原本作成。
不得抗告。
中    華    民    國   100    年    11    月    16    日
                              書記官  陳韋杉